臺灣板橋地方法院刑事判決　　　　　　　93年度訴字第1353號
公　訴　人　臺灣板橋地方法院檢察署檢察官
被　　　告　己○○
　　　　　　丁○○
上列被告因脫逃等案件，經檢察官提起公訴（93年度偵字第7405
號），本院判決如下：
    主  文
己○○連續竊盜，處有期徒刑壹年貳月，扣案偽造車牌號碼「Ｄ
Ｃ─４８２９」車牌貳面沒收；又依法拘禁之人以強暴脫逃，處
有期徒刑拾月；應執行有期徒刑壹年拾月，扣案偽造車牌號碼「
ＤＣ─４８２９」車牌貳面沒收。
丁○○無罪。
    事  實
一、己○○前有多項前科犯行，其於民國83年間因前案假釋遭撤
    銷，應執行殘刑有期徒刑4 年1 月10日，另於82至84年間因
    違反麻醉藥品管理條例、竊盜、盜匪案件，分別經法院判處
    有期徒刑7 月、6 月、7 年2 月確定，經定應執行刑為有期
    徒刑7 年8 月，再因違反麻醉藥品管理條例、偽造文書案件
    ，分別經法院判處有期徒刑6 月、5 月確定，經定應執行為
    有期徒刑10月，上揭殘刑4 年1 月10日、應執行刑7 年8 月
    、10月接續執行，己○○於89年3 月20縮短刑期假釋出獄，
    再於92年12月16日經撤銷假釋，竟不知悔改，復意圖為自己
    不法之所有，並基於概括犯意，為下列竊盜犯行：
(一)緣戊○○所有之車牌號碼Ｕ4-8537號自用小貨車，前於民國93
  年3 月16日曾因汽車鑰匙1 串置於車內而遭不詳人士竊取，該
  車後經警方尋獲，惟汽車鑰匙並未尋獲，嗣於93年3 月21日，
  戊○○前開自用小貨車又遭不詳人士持戊○○之汽車鑰匙1串
  竊取得手，再將該車置於臺北市某處停放，己○○於93年4 月
  10日、11日間某時，在臺北市某處見上述自用小貨車停放於該
  處，且汽車鑰匙未取下，竟萌生為自己不法所有之意圖，將該
  車竊取得手，供作本人代步及載運竊取他人財物之交通工具。
  己○○竊得該車後，為躲避警方追查取締，即將該車車牌2 面
  丟棄於不詳地點，復基於偽造車牌加以行使之犯意，旋即在臺
  北縣三重市某處，以塑膠板自行偽造車牌號碼ＤＣ-4829 號車
  牌2 面（偽造車牌之工具均未扣案，亦無證據證明現仍存在）
  加以懸掛，足以生損害公路監理機關對車輛車牌管理之正確性
  、警方追緝贓車之效果及車輛所有人戊○○。
(二)己○○承前開竊盜之概括犯意，於93年4 月12日下午某時許，
  駕駛上述懸掛偽造車牌號碼ＤＣ-4829 車牌2 面之贓車，搭載
  不知情之丁○○（詳後述）前往位於臺北縣新莊市○○路174
  號臺北縣政府警察局消防隊新莊分隊之建築工地，因該建築工
  地大門門鎖已遭不詳人士破壞，己○○即推開大門駕車進入，
  並徒手搬運該工地內由消防隊員丙○○保管持有、已經切割完
  成之3 分鋼筋250 支、4 分鋼筋115 支、6 分鋼筋50支等物（
  總價值約新台幣〈下同〉15000 元），置於其先前竊得之自小
  貨車後車箱內，已將該等鋼筋置於其本人實力支配之下而竊取
  得手。嗣因其他民眾發覺有異通知丙○○，經報警後前往處理
  ，己○○尚未將所竊得前開鋼筋搬離現場時，即為警查獲，另
  當場查獲戊○○所有之前開自用小貨車、汽車鑰匙1 串並扣得
  上述己○○所有之偽造車牌2 面。
二、己○○另於93年6 月4 日上午11時48分許，經臺灣板橋地方
    法院檢察署提訊完畢後，因時間遲延之故而未能搭上中午駛
    回臺灣臺北看守所之囚車，須改搭當日下午提訊人犯之囚車
    返回臺灣臺北看守所。詎己○○明知其為依法逮捕拘禁之人
    ，惟因其子即將舉行婚禮，竟萌生以強暴方式脫逃之犯意，
    先於當日下午3 時27分許，在臺灣板橋地方法院檢察署候訊
    室內佯稱當日下午提訊時因有家屬將前來探望，而向同在拘
    留室內之李正吉洽借襪子、皮鞋，繼而以皮鞋不整再與拘留
    室內之邱相堯洽借布鞋，以利其逃亡犯行之順遂。迄於當日
    下午3 時39分許，趁臺灣板橋地方法院檢察署法警甲○○、
    乙○○、陳柏良輪值候訊室勤務時，該3 人打開拘留室鐵門
    欲將李浩燃送入拘留室之際，己○○即以身體猛力撞擊拘留
    室鐵門之強暴方式，向拘留室門外脫逃，使法警甲○○撞擊
    鐵門而受有右手瘀青、左手紅腫之傷害。己○○逃至該署內
    勤偵訊室旁通往二樓之樓梯之際，經法警乙○○自後抱住己○○以防免其脫逃，己○○仍以雙手猛力掙脫之強暴方式欲
    加脫逃，法警乙○○遭己○○之手肘撞擊，而受有下嘴唇內
    側瘀血之傷害（己○○傷害甲○○部分業經甲○○撤回告訴
    ，傷害乙○○部分則未據告訴），嗣經該署其餘法警合力制
    服，己○○始未脫逃得逞。
二、案經臺北縣政府警察局新莊分局報告及臺灣板橋地方法院檢
    察署檢察官自動檢舉簽分偵查起訴。
    理  由
壹、有罪部分
一、右揭事實業經被告己○○於本院審理時坦承不諱，其竊盜、
    行使偽造特許證（汽車車牌）部分犯行，核與被害人戊○○
    於警詢、偵查中之指述，被害人丙○○於警詢之指述、於本
    院審理時以證人身分具結證述之情節大致相符，並有其2人
    出具之贓物認領保管單各1 紙及現場照片6 幀在卷可稽（附
    於臺灣板橋地方法院檢察署93年度偵字第7405號案卷第21、
    22頁、25-27 頁），及偽造車牌2 面扣案可資佐證，且該車
    牌2 面經本院勘驗之結果：「扣案車牌2 面車號為ＤＣ─
    4829， 上方載有『台北市』3 字，材質為類似白色壓克力
    板，表面塗上白色油漆，再刷上類似透明膠狀物，『ＤＣ─
    4829 』 及『台北市』字樣均以黑色不明材質、立體突出黏
    於白色壓克力板上，字體邊緣有白漆或類似膠狀物滲出，其
    中『台北市』字樣部分稍有歪斜不正，一般人目視即可辨識
    為偽造之車牌。」，有本院94年1 月10日審理筆錄可參，顯
    見扣案車牌2 面確屬偽造無誤，是被告己○○此部分自白核
    與事實相符，堪以採信。另被告己○○以強暴方式脫逃未遂
    部分犯行，業經被害人甲○○、乙○○、證人李正吉、邱相
    堯於偵查中指述明確，並有甲○○、乙○○提出之職務報告
    共3 份（附於臺灣板橋地方法院檢察署93年度偵字第9628號
    案卷第2 、28、29頁）及被告己○○脫逃經過、臺灣板橋地
    方法院檢察署法警法警受傷之照片共18幀（附於上開案卷第
    10-27 頁）在卷為憑，被告己○○此部分自白核與事實相符
    。本案事證明確，被告己○○之犯行洵堪認定。
二、被告己○○於上述時、地竊取被害人戊○○之自用小貨車、
    丙○○保管持有之鋼筋得手，核其所為均係犯刑法第320 條
    第1 項之竊盜罪。其先後2 次竊盜犯行，時間緊接，所犯構
    成要件相同，顯係基於概括犯意為之，為連續犯，應以一罪
    論並依法加重其刑。被告己○○既然已將上述鋼筋搬至其所
    駕駛自用小貨車後車箱上，顯見該等鋼筋已置於其本人實力
    支配之下，其竊盜犯行應屬既遂，此有最高法院49臺上939
    判例要旨可資參照，公訴人認被告此部分行為係觸犯刑法第
    320 條第3 項、第1 項之竊盜未遂罪嫌，容有誤會，附此敘
    明。又按汽車牌照為公路監理機關所發給，固具有公文書之
    性質，惟依道路交通安全規則第8 條規定，汽車號牌僅為行
    車之許可憑證，屬於刑法第212 條所列之特許證之一種（最
    高法院63年臺上字第1550號判例參照），被告己○○以塑膠
    板偽造車牌號碼ＤＣ-4829 車牌2 面再加以懸掛開車予以行
    使，核其所為，係犯刑法第216 條、第212 條行使變造特許
    證（汽車牌照），足生損害於公眾及他人罪。被告先後偽造
    2 面車牌後予以行使之行為，主觀上係基於1 個犯意為之，
    應係接續犯。又被告偽造特許證（汽車牌照）後，復懸掛開
    車予以行使，其偽造特許證之低度行為，應為行使偽造特許
    證之高度行為所吸收，不另論罪。被告己○○以強暴方式脫
    逃但未能得逞，核其所為係犯刑法第161 條第4 項、第2 項
    之強暴脫逃未遂罪，其已著手施行以強暴方式脫逃之行為，
    惟未生脫逃既遂之結果，為未遂犯，爰依刑法第26條前段，
    按既遂犯之刑度減輕其刑。被告己○○為避免竊得車輛遭警
    查獲，始偽造車牌加以懸掛行使，其所為連續竊盜罪與行使
    偽造特許證罪之間，有方法、目的之牽連關係，為牽連犯，
    應依刑法第55條之規定，從一重論以連續竊盜罪。又其所為
    連續竊盜罪、強暴脫逃未遂罪之間，犯意各別，行為互異，
    所犯構成要件不同，為數罪，應分論併罰。起訴書之證據併
    所犯法條欄內雖漏未敘明刑法第216 條、212 條之行使偽造
    特許證部分，惟起訴書之犯罪事實欄已載明被告己○○行使
    偽造車牌之行為，且經蒞庭檢察官當庭補充起訴法條，而被
    告己○○偽造車牌行為乃其行使偽造車牌之低度行為，為實
    質上一罪，本院自得一併審究，附此敘明。爰審酌被告己○○素行不佳，有臺灣高等法院被告全國前案記錄表一件在卷
    可考，其為本件竊盜、行使變造特許證、脫逃罪之犯罪動機
    、目的、手段，所得財物之價值、以強暴方式脫逃對執行公
    權力之法警人員造成危害甚鉅，如脫逃成功，將對社會治安
    造成嚴重影響，暨其犯罪後尚知坦承犯行，態度尚可等一切
    情狀，分別量處如主文所示之刑，併定其應執行刑。
三、再按，告訴乃論之罪，未經告訴或其告訴經撤回者，應諭知
    不受理之判決，刑事訴訟法第303 條第3 款定有明文。又刑
    法第277 條第1 項之傷害罪，依據同法第287 條前段之規定
    ，須告訴乃論。公訴意旨認被告己○○基於傷害之犯意，以
    上開強暴方式脫逃，造成法警甲○○、乙○○受傷，此部分
    行為另涉犯刑法第277 條第1 項之普通傷害罪嫌。惟告訴人
    甲○○於本院審理時已當庭撤回對被告己○○之傷害告訴，
    有本院94年1 月10日審理筆錄在卷可稽；另證人乙○○於偵
    查中提出之報告中記載「職... 考慮對嫌犯己○○提出傷害
    及妨害公務之告訴」等語，有報告一件在卷可憑（附於臺灣
    板橋地方法院檢察署93年度偵字第9628號案卷第29頁），其
    於偵查中並未表明對被告己○○提出傷害告訴之意，且其於
    本院審理時亦陳稱：伊沒有要提出傷害告訴等語（見本院前
    開審理筆錄），足見被告己○○被訴傷害乙○○部分，並未
    經乙○○提出告訴，依據前開規定，本院原應就被告己○○
    被訴傷害甲○○、乙○○部分諭知公訴不受理之判決，惟公
    訴人認被告己○○此部分如成立犯罪，則與前述強暴脫逃未
    遂犯行之間，有牽連犯之裁判上一罪關係，爰不另為不受理
    之諭知。
貳、無罪部分
一、公訴意旨略以：被告丁○○與被告己○○（業經本院判決如
    前）為男女朋友關係，被告丁○○竟與己○○共同意圖為自
    己不法之所有，於93年4 月12日下午某時許，進入丙○○任
    職隊員之臺北縣政府警察局消防隊新莊分隊位於臺北縣新莊
    市○○路174 號消防隊建築工地，推由己○○搬運該工地所
    有總價值15000 元之3 分鋼筋250 支、4 分鋼筋115 支、6
    分鋼筋50支等物，而著手於竊盜之行為，並抬上被告己○○
    先前竊得之車牌號碼Ｕ4-8537號自小貨車，丁○○則在現場
    把風。嗣由管理前揭工地之丙○○發覺報警，經警前往處理
    查知該處工地門鎖被破壞、己○○已搬運前揭鋼筋於上開自
    小貨車上，而未生竊得鋼筋之既遂結果，因認被告丁○○涉
    犯刑法第320 條第3項、第1 項之竊盜未遂罪嫌。
二、按犯罪事實應依證據認定之，無證據不得認定犯罪事實；不
    能證明被告犯罪者，應諭知無罪之判決，刑事訴訟法第154
    條第2 項、第301 條第1 項定有明文。本件公訴人認被告丁○○涉犯前開竊盜罪嫌，無非係以被害人丙○○之指述、贓
    物領據1 紙、現場照片6 幀及被告丁○○、己○○於警詢、
    偵查中之供述，為其論據。經訊之被告丁○○固坦承於前揭
    時間與己○○前往上址陪同己○○搬運鋼筋等事實，惟堅決
    否認有何竊盜犯行，辯稱：案發當天己○○向伊表示要去做
    臨時工，1 天工資1500元，要伊陪伴，己○○開車載伊抵達
    上述工地時，己○○打開大門開車進去，伊則去買飲料，買
    完飲料後就坐在工地內看己○○工作，伊並未參與搬運鋼筋
    或幫忙把風，伊也不知道己○○在竊取他人財物，伊並無任
    何竊盜犯行等語。經查：
(一)被告丁○○自警詢、偵查至本院審理時始終堅決否認知悉己○○竊取他人鋼筋一事，堅稱：己○○向伊表示是做臨時工等語
  ，核與被告己○○於警詢、偵查中所供述之情節相符，是公訴
  人以被告丁○○、己○○於警詢、偵查中之供述作為不利被告
  丁○○之佐證，尚有誤會。
(二)再者，被告己○○於本院審理時以證人身分具結證稱：「（問
  ：93年4 月有無與丁○○到新莊工地搬鋼筋？）下午3 點多我
  打電話找丁○○跟我一起去。因我自己無聊，所以打電話找丁○○去。我跟丁○○說我要去工作，1 天工資1500元，等做完
  工作，再一起去唱歌。」、「（問：丁○○到現場後做什麼？
  ）丁○○去買沙士、買牛奶回來，在工地裡喝」、「（丁○○
  ）坐在工地裡車子旁邊。... 她並沒有別做什麼事情」、「只
  有一開始她出去買飲料，回來之後就一直坐在工地裡」、「（
  問：丁○○有無幫忙搬鋼筋或切割鋼筋？）沒有」等語（見本
  院94年1 月10日審理筆錄），核與被告丁○○所辯情節相合一
  致，堪認被告丁○○辯稱不知己○○在竊取鋼筋，以及未參與
  竊取鋼筋或從事把風工作等語，應非無稽，堪以採信。況且證
  人丙○○於本院審理時復結證稱：伊到現場時，被告2 人都在
  工地裡面等語（見本院前開審理筆錄），倘若被告丁○○確有
  為被告己○○把風之行為，其理應在工地門外觀察來往人士情
  形，豈會和被告己○○一同待在工地內？由此更可見被告丁○○辯稱並未幫己○○把風一節，應與事實相符。
(三)至被害人丙○○之指述及其出具之贓物領據、現場照片等，僅
  能證明丙○○所受託保管之前開工地內有上述鋼筋遭人竊取一
  事，其並未指述被告丁○○有參與搬運鋼筋、切割鋼筋或在旁
  把風之情形，尚難以此作為不利被告丁○○之認定，亦不能遽
  以推論被告丁○○有與己○○共同竊盜之犯行。
三、綜上所述，被告丁○○自始至終堅決否認否認知悉己○○竊
    取鋼筋之犯行，被告己○○亦以證人身分具結證述相同內容
    ，並無證據證明被告丁○○就被告己○○前開竊取鋼筋犯行
    有何犯意聯絡。又己○○復證稱被告丁○○僅坐在工地內，
    並未特別做什麼事，亦無證據證明被告丁○○就己○○之竊
    盜犯行有何行為分擔或把風行為，本件依調查所得證據尚不
    足以證明被告丁○○確有公訴人所指之竊盜犯行，此外復查
    無其他積極證據足資證明被告丁○○有右述犯行，揆諸首開
    說明，不能證明被告丁○○犯罪，應為無罪判決之諭知。
據上論斷，應依刑事訴訟法第299 條第1 項前段、第301 條第1
項，刑法第320 條、第216 條、第212 條、第161 條第4 項、第
2 項、第56條、第55條、第26條前段、第38條第1 項第2 款、第
51條第5 款，罰金罰鍰提高標準條例第1 條前段，判決如主文。
本案經檢察官張云綺到庭執行職務。
中　　華　　民　　國　　94　　年　　1 　　月　　24　　日
              刑事第十八庭審判長法  官  連 育 群
                                法  官  曾 淑 娟
                                法  官  楊 志 雄
以上正本證明與原本無異。
如不服本判決應於送達後10日內向本院提出上訴狀。
                                書記官　蘇 宥 維
中　　華　　民　　國　　94　　年　　1 　　月　　24　　日
附錄本案論罪科刑法條全文：
中華民國刑法第320條(普通竊盜罪、竊佔罪)
意圖為自己或第3 人不法之所有，而竊取他人之動產者，為竊盜
罪，處五年以下有期徒刑、拘役或五百元以下罰金。
意圖為自己或第3 人不法之利益，而竊佔他人之不動產者，依前
項之規定處斷。
前二項之未遂犯罰之。
中華民國刑法第161 條 (脫逃罪)
依法逮捕、拘禁之人脫逃者，處一年以下有期徒刑。
損壞拘禁處所械具或以強暴脅迫犯前項之罪者，處五年以下有期
徒刑。
聚眾以強暴脅迫犯第1 項之罪者，在場助勢之人，處三年以上十
年以下有期徒刑。
首謀及下手實施強暴脅迫者， 處五年以上有期徒刑。
前三項之未遂犯，罰之。
中華民國刑法第216條(行使偽造變造或登載不實之文書罪)
行使第210 條至第215 條之文書者，依偽造、變造文書或登載不
實事項或使登載不實事項之規定處斷。
中華民國刑法第212 條 (偽造變造特種文書罪)
偽造、變造護照、旅券、免許證、特許證及關於品行、能力服務
或其他相類之證書、介紹書，足以生損害於公眾或他人者，處一
年以下有期徒刑、拘役或三百元以下罰金。
